臺灣高等法院高雄分院刑事裁定　　　　　 96年度抗字第481號
抗　告　人　甲○○
　　　　　　台騰有限公司
兼　　　上
法定代理人　羅青心
共　　　同
代　理　人　林復宏　律師
　　　　　　高靜怡　律師
相對人　即
債　權　人　日本電氣股份有限公司
法定代理人　矢野薰
代　理　人　翁雅欣　律師
上列抗告人因聲請假扣押案件，不服臺灣高雄地方法院中華民國
96年5月28日裁定（96年度刑全字第4號），提起抗告，本院裁定
如下：
    主  文
抗告駁回。
    理  由
一、按連帶債務人中之一人受確定判決，而其判決非基於該債務
    人之個人關係者，為他債務人之利益，亦生效力，民法第27
    5 條定有明文。故債權人以各連帶債務人為共同被告提起給
    付之訴，被告一人提出非基於其個人關係之抗辯有理由者，
    對於被告各人即屬必須合一確定，自應適用民事訴訟法第56
    條第1 項規定（最高法院33年上字第4810號判例參照）。是
    否基於個人關係所為抗辯，應從形式觀之，如非基於個人關
    係所為抗辯，即係有利於全體，上訴或抗告之效力自應即於
    全體連帶債務人。本件相對人即於原審法院係聲請就抗告人
    台騰有限公司及其法定代理人羅青心之財產為假扣押，原審
    法院裁定准予提供擔保對台騰有限公司及其法定代理人之財
    產為假扣押後，僅台騰有限公司提起抗告，惟如後所述，台
    騰有限公司之抗告並非基於其個人之事由，從而抗告之效力
    應及於兼法定代理人羅青心，是應併將羅青心列為抗告人，
    先此敘明。
二、本件原裁定以：債權人日商日本電氣股份有限公司就其主張
    之請求及假扣押之原因，除已提出NEC 商標仿冒相關案件繫
    屬一覽表及臺灣高雄地方法院檢察署94年度偵字第9683號聲
    請簡易判決處刑書影本、盛業昌股份有限公司、喬遠國際股
    份有限公司、景棋企業股份有限公司之搜索扣押筆錄及扣押
    物品目錄表等為證外，復據其陳明願供擔保以補釋明之不足
    ，所請假扣押，應無不合，審酌債務人因假扣押致不能利用
    或處受假扣押標的物（如轉讓、出租等）所受之損害額，再
    考量其另供擔保或本件假扣押不當所生之損害額，又衡以目
    前社會經濟狀況及銀行放款利率等一切情形，認債權人以新
    臺幣（下同）1334萬元或同額之台北富邦銀行無記名可轉讓
    定期存單為債務人供擔保後，對於債務人之財產，在4,000
    萬元範圍內，得為假扣押，債務人如為債權人供擔4,000 萬
    元後，得免為或撤銷假扣押，經核原裁定於法並無不合。
二、抗告意旨略以：原裁定以相對人即債權人日商日本電氣股份
    有限公司因其所擁有之「NEC 」文字與圖形，遭仿冒商標犯
    罪集團製作仿冒品魚目混珠，致相對人受有商標權之侵害，
    進而對抗告人提起損害賠償，並於債權金額新台幣4,000 萬
    元正之範圍內進行假扣押云云。惟相對人向法院聲請刑事附
    帶民事假扣押獲准之際，抗告人並未即時收受該裁定，即逕
    至抗告人處所為扣押，已致抗告人權利受侵害，且抗告人並
    無相對人於假扣押聲請狀中所述之不法情事，況原審准許假
    扣押之裁定理由係依憑臺灣高雄地方法院檢察署94年度偵字
    第9683號之簡易判決處刑書據以認定抗告人有犯罪事實，惟
    該簡易判決處刑所列被告並無抗告人在內。又原審亦無證據
    直接證明抗告人確有不法仿冒債權人商標之事實。債權人對
    於抗告人侵害其權利之事實，未提出直接證據證明之，僅以
    提供擔保以代釋明，惟民事訴訟法第526 條第2 項規定，供
    擔保僅為補充釋明之不足，仍應盡釋明之責，因此相對人對
    於抗告人所為假扣押，已造成抗告人財產權嚴重之侵害等語
    。
三、按因犯罪而受損害之人，於刑事訴訟程序得附帶提起民事訴
    訟，對於被告及依民法負賠償責任之人，請求回復其損害。
    前項請求之範圍，依民法之規定。又民事訴訟法關於假扣押
    、假處分及假執行於附帶民事訴訟準用之，刑事訴訟法第48
    7 條、491 條第10款定有明文。又請求及假扣押之原因，應
    釋明之。釋明如有不足，而債權人陳明願供擔保或法院認為
    適當者，法院得定相當之擔保，命供擔保後為假扣押。請求
    及假扣押之原因雖經釋明，法院亦得命債權人供擔保後為假
    扣押，民事訴訟法第526 條第1 項、第2 項亦有明文。故債
    權人就假扣押之原因全未釋明時，固不得以供擔保代之；惟
    如已釋明，僅係釋明不足，法院自仍得命債權人供擔保後為
    假扣押。而所謂假扣押之原因，依同法第523 條第1 項規定
    ，係指有日後不能強制執行或甚難執行之虞；其情形自不以
    債務人浪費財產，增加負擔或就其財產為不利益之處分，將
    達於無資力之狀態，或債務人移住遠處、逃匿無蹤或隱匿財
    產為限。又稱「釋明」者，係使法院就某事實之存否，得到
    「大致為正當」之心證，即為已足，與「證明」係當事人提
    出之證據方法，足使法院產生堅強心證，可以確信其主張為
    真實者，尚有不同，此亦有最高法院96年度台抗字第585 號
    裁定可資參照。又商標權人對於侵害其商標權者，得請求損
    害賠償，並得請求排除其侵害；有侵害之虞者，得請求防止
    之。未經商標權人同意，而有第29條第2 項各款規定情形之
    一者，為侵害商標權。商標權人依第1 項規定為請求時，對
    於侵害商標權之物品或從事侵害行為之原料或器具，得請求
    銷毀或為其他必要處置；法人對於其董事或其他有代表權之
    人因執行職務所加於他人之損害，與該行為人連帶負賠償之
    責任。公司負責人對於公司業務之執行，如有違反法令致他
    人受有損害時，對他人與公司負連帶損害賠償責任，商標法
    第61條、公司法第23條第2 項、民法第28條分別定有明文。
四、經查：(一)臺灣高雄地方法院檢察署94年度偵字第9683號之簡
    易判決處刑書內雖未認定抗告人有犯罪事實，惟該署於94年
    4 月26日指揮高雄縣政府警察局旗山分局在陳覺修所經營之
    盛業昌股份有限公司（下稱盛業昌公司）等處搜索時，扣得
    相當數量之NEC仿品，有上開簡易判決處刑書在卷可憑。
    而抗告人羅青心、甲○○均擔任盛業昌公司之副董事長，有
    相對人所提出自扣案光碟所列印之資料、羅青心、甲○○之
    名片、甲○○投資金額往來明細在卷可憑（見本院抗告卷第
    63-65 頁），又抗告人甲○○以日商TOHMAJAPAN株式會社社
    長授權陳覺修所負責之華禮東方有限公司代理銷售NEC 之產
    品，有卷附之確認書在卷可憑（見本院抗告卷第61頁）。(二)
    抗告人台騰有限公司（下稱台騰公司）為抗告人羅青心所經
    營，有公司變更登記表在卷可憑（見本院抗告卷第71-72 頁
    ）。而陳覺修所經營盛業昌公司曾傳真予台騰公司內容為已
    將NEC 電池價格報價給真光量販店，亦曾通知台騰公司將
    NEC 電池按照訂單數量送貨給真光量販店三多店，有上開高
    雄縣政府警察局旗山分局查獲時扣案之傳真紀錄在卷可憑（
    見本院抗告卷第110-112 頁）。是相對人即債權人日商日本
    電氣股份有限公司主張抗告人等係共同侵權行為，應負連帶
    賠償責任之請求原因已為「大致上正當」之釋明。(三)抗告人
    甲○○既係日商TOHMAJAPAN株式會社之社長，勢必往來於國
    內外，且其於國內之財產亦不多，有財政部國稅局94年度綜
    合所得稅各類所得資料清單在卷可憑，且其於抗告狀內亦自
    承旅居日本，則於判決確定前，顯有穩匿財產或將之移轉至
    海外之高度可能性。(四)台騰公司所生產之電池係在中國大陸
    、印尼製造，有相對人所提出之「限制乾電池製造、輸入及
    販賣」取得之確認文件字號之申請單位基本資料表在卷可憑
    （見本院抗告卷第77頁），而抗告人羅青心係台騰公司之負
    責人，則渠等於本案訴訟期間確有隱匿其財產或移轉其財產
    於海外之高度可性。是相對人所提出假扣押原因之釋明雖不
    盡完足；就請求之原因亦僅為大致上正當之釋明，惟原裁定
    既已依相對人之請求，准其提供適當之擔保以補假扣押原因
    及請求原因釋明之不足，依上開說明，與法即無不合，是抗
    告人本件抗告為無理由，應予駁回。
五、據上論結，應依刑事訴訟法第412 條、490 條、491 條第10
    款，裁定如主文。
中　　華　　民　　國　　96　　年　　12　　月　　31　　日
                  刑事第四庭    審判長法官　蕭權閔
                                      法官　陳吉雄
                                      法官　李嘉興
以上正本證明與原本無異。
本裁定不得抗告。
中　　華　　民　　國　　96　　年　　12　　月　　31　　日
　　　　　　　　　　　　　　　　　　書記官　郭榮芳
